最高法院刑事判決　　　　　　九十六年度台上字第五四七二號
上　訴　人　甲○○
　　　　　　乙○○
　　　　　　丙○○
上列上訴人等因殺人未遂等罪案件，不服台灣高等法院台南分院
中華民國九十四年一月十四日第二審更審判決（九十三年度上更
(一)字第三四０號，起訴案號：台灣台南地方法院檢察署九十年度
偵字第七五八六號），提起上訴，本院判決如下：
    主  文
上訴駁回。
    理  由
按刑事訴訟法第三百七十七條規定：上訴於第三審法院，非以判
決違背法令為理由，不得為之。是提起第三審上訴，應以原判決
違背法令為理由，係屬法定要件。且必須依據卷內資料為具體之
指摘，並足據以辨認原判決已具備違背法令之形式，始屬相當。
本件原判決關於上訴人甲○○於民國八十四年間，在台南市東帝
士百貨公司內之兄弟模型店，向不詳姓名成年男人購買可發射子
彈具有殺傷力之改造手槍一支及具有殺傷力之子彈五發，而未經
許可持有之事實，依憑甲○○於警詢、第一審及原審審理時坦承
不諱，核與被害人蘇啟淵所指稱甲○○確持有槍、彈一節相符，
且警方在本件案發第一現場之台南市○○街○段台電五十五區○
○○○號路燈旁邊，亦尋獲子彈二發，經送內政部警政署刑事警
察局鑑驗結果，認為均係玩具金屬彈殼加裝直徑約五mm鋼珠組合
而成之改造子彈，經試射一顆，可擊發，認具殺傷力，送鑑定彈
頭一顆認係直徑六．二mm之金屬彈頭，有該局九十年七月六日刑
鑑字一０三八七０號鑑驗通知書一紙附卷可稽。甲○○此部分自
白核與事實相符。再上訴人乙○○、丙○○與甲○○三人共同非
法持有槍、彈及殺人未遂部分：依憑甲○○坦承於九十年五月十
六日攜帶上揭改造槍、彈，搭乘乙○○所駕駛車號Ｃ七－二二二
五號自用小客車，在台南市○○街○段台電五十五區○○○○號
路燈附近，朝被害人所駕駛之自小客車連續射擊兩槍之事實。乙
○○、丙○○二人對渠等二人於九十年五月十六日下午四時，與
甲○○搭乘同一自小客車前往台南市○○街○段台電五十五區○
○○○號路燈附近等候被害人；甲○○確持上開具有殺傷力之改
造槍、彈，連續射殺被害人之事實，迭據被害人於警詢、偵查及
第一審審理中指述明確，並有奇美醫院診斷證明書、病歷影本等
附卷可稽，且核與證人即共同被告乙○○、丙○○於第一審審理
中均供稱：上開時地甲○○坐在車內，忽然拿槍對蘇啟淵先後連
開兩槍之情節相符；又警方在台南市○○街○段台電五十五區○
○○○號路燈旁邊尋獲子彈二發，經送內政部警政署刑事警察局
鑑驗結果，已如上所述。甲○○隨身攜帶具有殺傷力之改造槍、
彈，先後朝被害人連續射擊兩槍，第一槍未擊中，第二槍被害人
閃躲得宜僅擊中頭皮，益證甲○○應有蓄意殺人之動機。再參酌
甲○○亦供述「丙○○持鐵棍猛打蘇啟淵車子的車窗及車身」；
乙○○也供認「案發當天渠等三人乘坐其所開之自小客車，伊與
丙○○攜帶鐵管」一事，及被害人指述有二人（按應為乙○○、
丙○○）持鐵棍朝伊車子玻璃猛打一節，與被害人自小客車右前
大燈、右前門、右前門玻璃、右後車門、後擋風玻璃等處受損情
形，亦有被害人自小客車受損及現場照片附卷可稽。按頭部為人
體要害，以具有殺傷力之改造手槍裝填具有殺傷力之子彈射擊之
，足以取人生命，此乃一般人應有之常識，上訴人等人明知持槍
射人足以致人於死，仍朝被害人射擊，幸被害人閃避得宜，自行
前往醫院就診而免於難，因而撤銷第一審關於甲○○科刑判決；
及乙○○、丙○○部分諭知無罪之判決，改判論處甲○○未經許
可持有可發射子彈具有殺傷力之玩具手槍；又共同殺人未遂各罪
刑。另依修正前牽連犯從一重分別論處乙○○、丙○○共同殺人
未遂，各罪刑，已詳敘其所憑之證據及認定之理由。對於甲○○
辯稱：伊並無置人於死之意思，第一槍伊是對空鳴槍，第二槍則
是朝蘇啟淵所駕駛之車身開槍，不是朝著他本人開槍，如果伊意
欲置蘇啟淵於死，大可繼續追趕射殺他。另乙○○辯稱案發當時
，車號Ｃ七－二二二五號自用小客車是由伊駕駛，搭載甲○○、
丙○○，甲○○看到蘇啟淵出現，忽然拔槍朝蘇啟淵開槍，之前
伊不知道甲○○身上有攜帶槍、彈，伊始終未碰過上開槍、彈，
且伊也沒有殺人之故意；丙○○辯稱：案發時伊固有持汽車拉桿
猛擊蘇啟淵所駕駛之自小客車車窗及車身，但伊本意僅止於毀車
，事先不知道甲○○隨身攜帶槍、彈，伊也未看到乙○○有持槍
射擊蘇啟淵，伊也沒有殺人之犯意各云云，何以均不足採信，亦
已依據卷內資料詳予指駁、說明。且敘明上訴人等已著手於上開
殺人行為之實行而不遂，為未遂犯，依修正刑法第二十六條規定
按既遂犯之刑減輕之。從形式上觀察，並無違背法令之情形存在
。次查，刑事訴訟法第三百七十九條第十款所稱應調查之證據，
係指與待證事實有重要關係，在客觀上認為應行調查者而言。卷
查上訴人等均承認甲○○有持槍射擊被害人，其等及選任辯護人
於原審並均同意將財團法人奇美醫院函復之被害人病歷摘要列為
本件證據，有筆錄在卷。原審憑上揭證卷資料認定甲○○開槍擊
中被害人頭皮，上訴人等犯罪事證明確。上訴意旨任意指摘原審
未再進一步調查上揭被害人「頭皮外傷併皮下異物」，所謂「皮
下異物」指何？自與上揭所指應調查之證據未予調查之違法，不
相適合。又原判決理由已就甲○○於長和街四段持槍朝被害人射
擊時，乙○○、丙○○二人目睹後仍分持鐵棍朝被害人自小客車
車子猛擊，嗣後渠等三人亦追趕被害人至北安路長溪街口，再由
甲○○持槍朝被害人射擊，乙○○、丙○○二人猶持鐵棍猛擊被
害人自小客車，則乙○○、丙○○二人在目睹甲○○持槍朝被害
人射擊時，應有萌生與之共同殺人及共同非法持有槍、彈之犯意
聯絡，方分持鐵棍猛擊被害人自小客車無疑，其等之間有犯意聯
絡及行為分擔，乙○○、丙○○應負共同正犯罪責，詳加論述說
明。上訴人等上訴意旨仍執此指摘原判決有理由不備之違法，尚
非上訴第三審之適法理由。再按量刑之輕重，原屬審判上之職權
，且原判決已說明丙○○審酌量刑之情形，而在法定刑度內量處
最低度之有期徒刑五年。原審就刑罰裁量職權之行使，既未逾越
法律所規定之範圍，亦無濫用權限之情形，殊不能任意指摘原判
決就丙○○已與被害人家屬達成和解，置而不論，有達成和解者
與未達成和解者，同處有期徒刑五年，量刑與經驗法則有違云云
，而執為第三審上訴之理由。又查犯罪事實之認定及證據之取捨
，乃事實審法院之職權，且法院憑以認定犯罪事實之證據，並不
以直接證據為限，即綜合各種證據，本於推理作用，為其認定犯
罪事實之基礎，如不違背經驗法則與論理法則，即不得指為違法
，而據為上訴第三審之理由。原判決綜合各種證據，認定上訴人
等有上揭犯行，究竟違背如何之經驗法則或論理法則，上訴意旨
，就原判決已說明之事項或屬原審採證認事職權之適法行使，仍
任意指摘有理由不備、矛盾，且仍為單純事實之爭執，難謂為適
法之第三審上訴理由。再原判決犯罪事實已認定甲○○在台南市
○○街○段台電五十五區○○○○號路燈附近等候，見被害人駕
駛車號八Ｊ－一四五０號自用小客車前來，甲○○持上揭槍彈朝
被害人之小客車駕駛座車門射擊，並未擊發，甲○○再朝被害人
射擊，因被害人閃躲，僅擊中其頭皮處等情，雖於理由欄引用被
害人所指訴，謂甲○○第一發未打中，第二發好像卡彈，第三發
始擊中被害人頭皮；又以甲○○第一發未擊發，第二發始擊中被
害人頭皮云云，而未說明其證據取捨理由，稍有瑕疵，但與結果
不生影響，依刑事訴訟法第三百八十條之規定，仍不得執為上訴
第三審之適法理由。又丙○○其餘上訴意旨就原審尚有何與待證
事實有重要關係之證據，未踐行調查，並未依據卷內訴訟資料為
具體之指摘，漫指有職權調查未盡之違法，殊非適法之第三審上
訴理由。其等上訴違背法律上之程式，均應予駁回。
據上論結，應依刑事訴訟法第三百九十五條前段，判決如主文。
中　　華　　民　　國　九十六　年　　十　　月   十二   日
                      最高法院刑事第九庭
                          審判長法官  洪　清　江
                                法官  石　木　欽
                                法官  李　伯　道
                                法官  韓　金　秀
                                法官  陳　晴　教
      本件正本證明與原本無異
                                      書  記  官
中　　華　　民　　國　九十六　年　　十　　月　二十三　日
                                                   ｍ
